最高法院刑事判決　　　　　　　　　　　　　　　　九十三年度台上字第七六二號
　　上訴人　甲○○
　　被　告　丙○○
　　　　　　乙○○
右上訴人因自訴被告等偽造有價證券案件，不服台灣高等法院高雄分院中華民國九十
一年十月二十三日第二審更審判決（九十年度上更(一)字第三六五號，自訴案號：台灣
高雄地方法院八十五年度自字第六五三號），提起上訴，本院判決如左：
    主  文
上訴駁回。
　　理　由
按刑事訴訟法第三百七十七條規定，上訴於第三審法院，非以判決違背法令為理由，
不得為之。是提起第三審上訴，應以原判決違背法令為理由，係屬法定要件。如果上
訴理由狀並未依據卷內訴訟資料，具體指摘原判決不適用何種法則或如何適用不當，
或所指摘原判決違法情事，顯與法律規定得為第三審上訴理由之違法情形，不相適合
時，均應認其上訴為違背法律上之程式，予以駁回。本件依上訴人甲○○在第一審法
院所具自訴狀意旨，係指訴被告丙○○、乙○○共同涉犯刑法第二百零一條第一項、
第三百三十九條第一項偽造有價證券等罪嫌。但經原審調查證據審認之結果，認不能
證明被告等犯罪，乃撤銷第一審論處被告等共同意圖供行使之用，而偽造有價證券罪
刑之判決，改判諭知被告等無罪之判決，已詳述其認定之理由，從形式上觀察，並無
違背經驗法則、論理法則等違法情形存在。上訴意旨略以：(一)、依卷內資料，被告乙
○○與上訴人間多起訴訟，其訴狀中有多種筆跡，本件被偽造之新台幣（下同）一千
五百萬元之本票，係刻意偽造，雖非被告之筆跡，應由乙○○舉證係由黃琬鈞所交付
。(二)、上開被偽造之一千五百萬元之本票，若為上訴人所簽立，被告乙○○可自民國
八十四年十月起對上訴人及家人、江美貞、黃琬鈞等提出告訴或假扣押，何以僅使用
其中八十萬元、二百七十萬元之證據，而未提出丙○○擁有三百九十四萬三千元債權
之證明？又丙○○稱上訴人借款五百萬元，為何以三倍之一千五百萬元本票參與分配
？顯已違背常理及經驗法則。(三)、上開被偽造本票，發票人即上訴人之地址為高雄市
○○○路三九○巷十六號，此為乙○○所熟知，乙○○偽稱係黃琬鈞告知上訴人地址
為東海街二十四號，但該址係丙○○工作處所，何以本票裁定卻未寄送上訴人光華二
街地址，原判決對於該址屋主證稱八十五年五月間正在裝潢、偽造之本票與送達證書
上上訴人名義之印文經肉眼觀察相同等部分恝置未理，難昭折服云云。
惟查：(一)、無罪之判決雖不必記載犯罪事實，仍應將檢察官之公訴與自訴人之自訴意
旨，於事實欄予以明確記載，始足以判斷法院所判決之範圍，是否與公訴意旨或自訴
意旨之範圍相一致。原審就上訴人自訴意旨所指被告等偽造有價證券部分，1.「上開
面額一千五百萬元本票及台灣高雄地方法院八十四年度執字第一二四四一號卷一宗、
八十四年度執全字第二三七一號卷一宗、八十四年度執全字第二二三五號卷一宗、八
十四年十二月十一日第八八五四號高雄郵局存證信函一份、另本票原件二紙（No.446
955、446956 ）、乙○○當庭筆跡五紙、上訴人當庭筆跡二紙、黃琬鈞當庭筆跡四紙
、丙○○當庭筆跡一紙」送法務部調查局鑑定，認上開本票之筆跡與被告乙○○之筆
跡不同，另丙○○平日所書之聲請狀等筆跡與當庭之筆跡書法不一，無從比對，則未
鑑定（見上訴卷第一七四頁鑑定通知書）。2.本票裁定之送達證書上甲○○之印文部
分，則因送達證書上印文之紋線不清及印泥淤積，無從比對（見前引上訴卷第二○一
頁通知單）。3.乙○○、丙○○、上訴人暨黃琬鈞之筆跡，併台灣高雄地方法院檢察
署八十五年度他字第一○八三號卷、甲○○之支票原本三張、存摺一本、本票存根二
張送內政部警政署刑事警察局鑑定，因該四人與本票類同之平日筆跡較少，而無從鑑
定（見上更(一)卷(一)第七十四頁函）。4.上開資料送請法務部調查局鑑定，認上開本票
筆跡與被告乙○○、丙○○及自訴人甲○○暨其同居人黃琬鈞之筆跡筆劃特徵均不符
（見上更(一)卷(一)第二一頁鑑定通知書）。5.本票上「甲○○」印文，及送達證書上之
「甲○○」印文、調取之雄昌交通企業有限公司董事股東名單上之「甲○○」印文、
暨上訴人提出之所稱董事股東名單上所捺印「甲○○」印章實物，送請法務部調查局
鑑定，認送達證書上之「甲○○」印文因印色淤積、不勻，致部分紋線不清，特徵不
明，未予鑑定外，其他印文均不同；又上開本票上之文字與上訴人、被告等暨黃琬鈞
之字跡筆劃特徵均不符（見上更(一)卷(二)第十四頁鑑定通知書）。原審因認上開本票非
被告乙○○、丙○○之筆跡，亦非被告乙○○、丙○○所偽造。核無不合。(二)、台灣
高雄地方法院八十五年度票字第六五五六號裁定之送達證書，上載之地址係「高雄市
○○街二十四號」，經原審向戶政事務所等調閱丙○○之設籍資料及全棟建築物登記
簿謄本，丙○○以「葉聰信之納稅收據」全家設籍「高雄市○○街二十四號之五」，
參酌高雄市○○街二十四號之所有權人陳王綾綢、送達郵務人員即證人李坤昌之證詞
（見上更(一)卷(二)第四頁、卷(一)第二四六頁），仍認無法證明係被告丙○○在東海街二
十四號收受送達。原判決就上開部分詳為說明指駁理由，並無判決理由不備之違法。
(三)、本件原審審判時，關於舉證責任已經修正施行，上訴人除援用被告等所持之本票
外，並未提出適合證明犯罪事實之積極證據，並說明其證據方法與待證事實之關係，
原審除對於卷內訴訟資料外並調取相關卷宗一一送鑑定，並逐一剖析，參互審酌，仍
無從得有罪之心證，因而諭知被告等無罪判決，洵無違誤。上訴意旨，徒就原判決已
說明之事項，及原審採證認事之職權行使，任意指摘為違法，且為事實之爭執，顯與
法律規定得為第三審上訴理由之違法情形，不相適合。其上訴違背法律上之程式，應
予駁回。
據上論結，應依刑事訴訟法第三百九十五條前段，判決如主文。
中　　　華　　　民　　　國　　九十三　　年　　　二　　　月　　 十九 　　日
                              最高法院刑事第八庭
                                  審判長法官  陳　炳　煌
                                        法官  陳　世　雄
                                        法官  韓　金　秀
                                        法官  吳　信　銘
                                        法官  徐　文　亮
      右正本證明與原本無異
                                              書  記  官
中　　　華　　　民　　　國　　九十三　　年　　　三　　　月　　　二　　　日
                                                                        Ｂ
